【裁判字號】    97,易緝,143
【裁判日期】    980113
【裁判案由】    贓物
【裁判全文】
臺灣高雄地方法院刑事判決             97年度易緝字第143號
公  訴  人  臺灣高雄地方法院檢察署檢察官
被      告  甲○○
上列被告因贓物案件，經檢察官提起公訴（92年度偵字第17623號）
，本院判決如下：
    主  文
甲○○犯收受贓物罪，處有期徒刑拾月。
    事  實
一、甲○○明知懸掛不詳姓名之人所持有車牌號碼A2-5409 號之
    2988 CC 黑色日產牌A32SM 型自用小客車係來路不明之贓車
    （係吳文助所有，於89年8 月15日在高雄縣路竹鄉○○路
    824 號前遭竊，原車牌號碼8J-0601 號，引擎號碼：VQ0000
    0000C 號，嗣經不詳姓名成年男子變造引擎號碼：VQ000000
    00C 號，並持不實之裕隆汽車製造股份有限公司【下稱裕隆
    公司】出廠與貨物稅完稅證照，及以「林清炎」名義向交通
    部台中區監理所豐原監理站申請之A2-5409 號新領牌照登記
    書及行車執照以銷贓，嗣經比對安全氣囊條碼始查悉上情，
    下稱系爭自用小客車），竟仍於民國89年8 月間在高雄地區
    予以收受，並於同年月24日晚上8 、9 時許，以其所承租位
    於高雄縣鳳山市○○路不詳門牌號碼之鐵皮屋（下稱系爭鐵
    皮屋）欲拆除為由，邀約知情之丙○○（經臺灣屏東地方法
    院檢察署【下稱屏東地檢署】檢察官為緩起訴處分），協同
    鐵工即不知情之林建豐、林建安及綽號「小堂」之不詳姓名
    成年男子等人，至其位於高雄縣鳳山市○○街265 號住處（
    下稱系爭住處），甲○○先將系爭自用小客車之鑰匙交付不
    知情之丁○○（綽號「地獄」，經臺灣高雄地方法院檢察署
    檢察官為不起訴處分），指示丁○○駕駛系爭自用小客車搭
    載林建豐、林建安及「小唐」等人，前往系爭鐵皮屋進行現
    場勘驗估價，繼之在其系爭住處請託丙○○代為尋找系爭自
    用小客車之買主，俟丁○○搭載林建豐、林建安及「小唐」
    等人返回後，甲○○即指示丁○○將系爭自用小客車之鑰匙
    及行車執照轉交丙○○，由丙○○居間牙保銷贓，丙○○旋
    於翌日即同年月25日上午，迅速覓得知情之王全義（經屏東
    地檢署檢察官為緩起訴處分）為買主，王全義透過丙○○與
    甲○○議價後，同意以新臺幣（下同）55萬元成交（含以王
    全義舊車折抵之5 萬元，並交由丙○○使用），雙方商議既
    定，甲○○即指示丁○○駕車攜帶置放於黃色牛皮紙袋內之
    車籍資料1 袋轉交丙○○，丙○○則駕駛系爭自用小客車，
    於同日下午3 時30分許，在屏東監理站旁之台芳冷凍廠旁廣
    場，取得丁○○所交付之車籍資料，並指示丁○○原地等候
    ，丙○○旋將車籍資料交付不詳姓名之監理站「代辦業者」
    辦理過戶手續，過戶完畢後，丙○○復指示丁○○在屏東市
    海豐派出所後方等候，旋由丙○○前往王全義位於屏東市○○路20巷91號住處，將系爭自用小客車及車籍資料交付王全
    義，王全義則交付含支票及現金50萬元之價款予丙○○，丙○○乃遵循甲○○之指示，返回海豐派出所後方，將前揭支
    票及現金計50萬元交付丁○○，丁○○旋於同日將前揭50萬
    元價款持至湖內分局如數交付予甲○○，王全義並於93年3
    月23日，以62萬元之代價將系爭小客車，出售予不知情之羅
    瑞光（經屏東地檢署檢察官為不起訴處分），羅瑞光於同年
    4 月2 日再以73萬元轉售予不知情之鄭任祐（經屏東地檢署
    檢察官為不起訴處分），嗣經警詢線查獲上情。
二、案經高雄縣政府警察局移送臺灣屏東地方法院檢察署呈請臺
    灣高等法院高雄分院檢察署移轉臺灣高雄地方法院檢察署檢
    察官偵查起訴。
    理  由
一、證據能力之判斷：
    按被告以外之人於審判外之言詞或書面陳述，除法律有規定
    者外，依刑事訴訟法第159 條第1 項之規定，雖不得作為證
    據，但依同法第159 條之5 規定，經當事人於審判程序同意
    作為證據，法院審酌該言詞陳述或書面陳述作成時之情況，
    認為適當者，仍得作為證據，且如當事人、代理人或辯護人
    於法院調查證據時，知有上開不得為證據之情形，而未於言
    詞辯論終結前聲明異議者，視為有前項之同意。而本件關於
    證人林清炎、林建豐於警詢中之陳述、證人丙○○、丁○○
    王全義、羅瑞光、鄭任祐於警詢及檢察官偵查中之陳述等證
    據，被告於本院行準備程序時，均明確表示對於證據能力不
    爭執（詳本院卷第78頁），且被告亦未於本院審理過程中聲
    明異議，本院審酌上開陳述作成時之情況均屬正常，且與本
    案相關之待證事實具有關連性，因認上開證據均具有證據能
    力。
二、事實之認定：
    訊據被告甲○○否認有收受贓物之犯行，辯稱系爭自用小客
    車為高清源所有，因高清源女友與伊女兒為同學，高清源與
    女友當時住於系爭住處5 樓，89年8 月24日伊要拆伊家系爭
    鐵皮屋，因系爭住處離系爭鐵皮屋約有1 公里，而系爭自用
    小客車放置系爭住處附近，且高清源將鑰匙放在系爭住處客
    廳內，伊就隨手拿系爭自用小客車鑰匙請丁○○載林建安、
    林建豐到系爭鐵皮屋丈量估價，該日非在系爭鐵皮屋就系爭
    自用小客車為勘驗估價，且伊僱用丙○○為養豬現場負責人
    ，高清原偶而會到養豬場而認識丙○○，系爭小客車為高清
    原請丙○○出售，非伊請丙○○出售，乙○○家中留有高清
    源買賣系爭自用小客車車籍資料，並知悉本件買賣詳情云云
    。經查：
  (一)系爭自用小客車之安全氣囊條碼為PM4Ｚ0000000000號，此有
    刑案現場照片2 張附卷可稽（詳屏東地檢署90年度偵字第
    6694號卷【下稱屏東地檢署(一)卷】第100 頁），又該安全氣
    囊條碼經確認為A32SM 車型，車身號碼為007381，引擎號碼
    ：VQ00000000C ，有裕隆公司函附卷可按（詳屏東地檢署(一)
    卷第101 頁），另該引擎號碼之自用小客車，於89年4 月8
    日原申領之車牌號碼為8J-0601 號，有交通部公路總局嘉義
    區監理所麻豆監理站函及所附汽車車籍查詢資料附卷可考（
    詳本院92年度易字第2033號卷第60頁），而車牌號碼8J-060
    1 號之自用小客車於89年8 月15日經車主吳文助申報遺失請
    求協詢，並陳稱該車係於報案日在高雄縣路竹鄉○○路824
    號前遭竊，此有高雄縣警察局車輛遺失尋獲報案單附卷可稽
    （詳屏東地檢署(一)卷第96頁）。再系爭小客車係以「引擎號
    碼：VQ00000000C 號，車主：林清炎，89年6 月29日核發
    A2-5409 號汽車新領牌照登記書，及貨物稅完稅證照」之資
    料申請過戶，亦有汽車新領牌照登記書、貨物稅完稅照證各
    1 份在卷可憑（詳屏東地檢署(一)卷第104 頁、第105 頁），
    系爭自用小客車引擎號碼原既為VQ00000000C 號，原車牌號
    碼為8J-0601 號，於89年8 月15日遭竊，且證人林清炎證稱
    略以：系爭自用小客車非伊所有，伊未請領A2-5409 號汽車
    新領牌照登記書及汽車牌照等語（詳屏東地檢署(一)卷第15頁
    至第16頁），而本件竟提出相類之引擎號碼：VQ00000000C
    號，於遭竊前之89年6 月29日所申領之A2-5409 號汽車新領
    牌照登記書，及貨物稅完稅證照以辦理系爭自用小客車之過
    戶，則該引擎號碼係經變造，貨物稅完稅證照及汽車新領牌
    照申請書之請領均有不實，甚為明確，則本件係竊取系爭自
    用小客車後，經變造引擎號碼及偽造裕隆公司貨物稅完稅證
    照後，再以不實之之A2-5409 號新領牌照登記書及行車執照
    以銷售贓物之事實，應可認定。
  (二)依證人丙○○證稱略以：89年8 月24日晚上8 時30分許，伊
    及「小唐」至被告甲○○系爭住處，談論養豬及拆除系爭鐵
    皮屋細節時，被告甲○○表示系爭自用小客車要出售，希望
    伊幫忙找買主，為使伊可知悉車況，被告甲○○請綽號「地
    獄」之男子將鑰匙交予伊，當晚伊就將系爭自用小客車開回
    家，隔日伊表弟王全義表示要買該車，經議價為55萬元成交
    （含以王全義舊車折抵之5 萬元，並由伊使用），伊即請被
    告甲○○將過戶資料帶到屏東辦理過戶，當日過戶完畢，伊
    即將車款交付被告甲○○委託持交車籍證件綽號「地獄」之
    丁○○帶回等語（詳屏東地檢署(一)卷第20頁至第36頁、第91
    頁至第92頁、屏東地檢署90年度偵字第7384號卷【下稱屏東
    地檢署(二)卷】第35頁至第36頁、第94頁至第95頁、本院卷第
    120 頁至第123 頁），核與證人即被告當時所經營天龍無線
    計程車所屬靠行司機丁○○前證稱略以：89年8 月24日晚上
    8 時30分許，被告甲○○要伊至系爭住處，載朋友至系爭鐵
    皮屋估拆除費用，被告甲○○要伊把系爭自用小客車鑰匙交
    給丙○○，並要伊開車至屏東，將以大信封包著的系爭自用
    小客車車籍資料交予丙○○，伊在屏東監理站附近將上開資
    料交予丙○○，丙○○叫伊原地等候，請代辦業者辦好系爭
    自用小客車之過戶手續後，伊即與丙○○至海豐派出所，丙○○拿1 個紙袋，內裝現金、支票合計50萬元，伊立即與被
    告甲○○電話聯繫，才知係被告甲○○委託丙○○出售系爭
    自用小客車，並依被告甲○○指示，將50萬元現金及支票送
    至湖內分局交予被告甲○○等語（詳屏東地檢署(一)卷第33頁
    至第37頁、臺灣高雄地方法院檢察署92年度他字第2303號卷
    第8 頁）；證人林建豐證稱略以：89年8 月24日丙○○稱被
    告甲○○之系爭鐵皮屋要拆除，伊與弟弟林建安均係鐵工，
    丙○○就帶伊與林建安與被告甲○○談價錢，被告甲○○有
    叫1 個年籍姓名不詳之人開車載伊、林建安、「小唐」去系
    爭鐵皮屋勘查，被告甲○○指示1 名年籍姓名不詳男子將系
    爭自用小客車之鑰匙交予丙○○等語（詳屏東地檢署(一)卷第
    40頁至第42頁）大致均屬相符；且系爭自用小客車係於89年
    6 月29日申領A2-5409 號牌照，於同年8 月25日過戶予王全
    義，90年3 月29日過戶予羅瑞光，同年4 月2 日再過戶予鄭
    任祐之事實，有交通部公路總局高雄區監理所函及所附汽車
    異動歷史查詢資料、交通部公路總局高雄區監理所屏東監理
    站函及所附過戶登記書3 份，並有汽車買賣合約書1 份附卷
    可資佐證（詳本院92年度易字第2033號卷第53頁至第58頁、
    屏東地檢署(一)卷第102 頁），則證人丙○○、丁○○、林建
    豐之上開所證均堪信為真實。而證人丁○○於本院雖另證稱
    略以：係被告甲○○友人即綽號「發董」者叫伊拿系爭自用
    小客車之資料予丙○○，未將車款拿至湖內分局交被告甲○○等語，然該部分所證核與證人丁○○前於警詢、檢察官偵
    查中所陳內容不符，且依證人丁○○於本院另證稱略以：所
    謂由綽號「發董」者拿系爭自用小客車資料予丙○○之事實
    ，係丙○○跟伊說明，因而尚可清楚證稱等語（詳本院卷第
    123 頁至第126 頁），亦與證人丙○○上開所證截然不符，
    足見證人丁○○於本院迥異於之前陳述部分，係迴護被告甲○○之詞，不足採信；另證人乙○○雖證稱略以：高清源前
    設籍於伊住處，警察因而常至伊住處搜索，之前曾見高清源
    駕駛日產黑色車牌號碼A 開頭之車子，與高清源同夥者曾說
    高清源所駕車輛係偷竊所得，知悉被告甲○○與高清源認識
    ，伊與被告甲○○亦有認識等語（詳本院卷第117 頁至第
    120 頁），並提出高清源所置放伊住處之汽車買賣合約書1
    份為證，惟查，證人乙○○提出之汽車買賣合約書除賣方署
    名「高清源」並記載高清源之地址、電話，買方部分捺手印
    外，合約內容僅有定型化契約之既有繕印文字，就具體之買
    賣客體、買賣條件均未加以填寫，此有該合約書附卷可稽（
    詳本院卷第139 頁），且依證人乙○○上開所證，並無法具
    體證述系爭自用小客車之買賣情形，則證人乙○○所證及提
    出之合約書，尚無法為系爭自用小客車係高清源委託丙○○
    出售之證明，則被告甲○○系爭自用小客車係由高清源委託
    丙○○出售之所辯，自無法依聲請傳喚之證人丁○○、乙○○在本院之證述，及乙○○提出之合約書而加以證明。而依
    證人丙○○、丁○○、林建豐之上開所證，再參證人王全義
    證稱略以：經丙○○介紹以55萬元購買系爭自用小客車，並
    以62萬元售予羅瑞光（詳屏東地檢署(一)卷第11頁至第12頁）
    ，證人羅瑞光證稱略以：以62萬元價格向王全義購買系爭自
    用小客車，並賣予鄭任祐等語（詳屏東地檢署(一)卷第9 頁、
    屏東地檢署(二)卷第27頁至第28頁），證人鄭任祐證稱略以：
    以73萬元向羅光購買系爭自用小客車等語（詳屏東地檢署(一)
    卷第5 頁），從而上開被告甲○○經丙○○介紹，將系爭自
    用小客車出售予王全義，王全義再出售予羅瑞光並轉售予鄭
    任祐之事實，應可認定，被告甲○○未出售系爭自用小客車
    之所辯與上開事實不符，自無可採。
  (三)系爭自用小客車既為贓車，而被告甲○○以較最後轉售予鄭
    任祐價格低18萬元之價格予以出售，衡之被告甲○○當時開
    設無線電計程車行，平日對於車輛之接觸應較常人頻繁，則
    對上開價差自無全然不知之可能，竟於1 日內匆促予以出售
    ，急於出售之情甚為明顯，足見對該車為贓車之事實應有知
    曉，乃急於銷贓，而系爭自用小客車非其所竊，亦非他人寄
    藏，此經被告甲○○供明在卷（詳本院卷第78頁），則自應
    認系爭自用小客車為被告甲○○由他人所收受。
三、論罪科刑：
  (一)被告行為後，刑法、刑法施行法分別於94年2 月2 日、95年
    6 月14日修正公布，並均自95年7 月1 日施行，參酌最高法
    院95年5 月23日刑事庭第8 次會議決議，應依刑法第2 條第
    1 項規定，為新舊法之綜合比較，而本件牽涉新舊法比較者
    僅修正前刑法第33條第5 款規定：「罰金：1 元以上。」，
    修正後該款規定為「罰金：新台幣1000元以上」，是綜合比
    較新舊法結果，以舊法較有利於被告，自應依刑法第2 條第
    1 項前段之規定，適用行為時法即修正前之規定處斷之。
  (二)核被告自他人收受系爭自用小客車之所為，係犯刑法第349
    條第1 項之收受贓物罪。爰審酌被告犯本罪時屬壯年，不思
    以合法方式努力營生，反不法收受贓物銷售以謀求鉅額利潤
    ，所為妨害贓物之查緝，影響竊盜案之偵查，對社會治安造
    成不良影響，且否認犯行，犯後態度不佳，
    本件行為前無犯罪紀錄，有臺灣高等法院被告前案紀錄表附
    卷可稽等一切情狀（詳本院卷第66頁起），判處如主文所示
    之刑，以資警懲。
  (三)本件犯罪雖在96年4 月24日前，且不符合中華民國96年罪犯
    減刑條例第3 條所規定不予減刑之規範，但被告因本案經通
    緝，未於96年12月31日前自動歸案受裁判，依同條例第5 條
    之規定，不得依該條例減刑，併予敘明。
據上論斷，應依刑事訴訟法第299 條第1 項前段、刑法第2 條第
1 項前段、第349 條第1 項，刑法施行法第1 條之1 ，判決如主
文。
本案經檢察官由淑玟到庭執行職務。
中    華    民    國    98    年    1     月    13    日
                刑事第八庭審判長法  官  李璧君
                                法  官  曾鈴
                                法  官  鄭峻明
如不服本判決應於收受判決後10日內向本院提出上訴書狀，並應
敘述具體理由。其未敘述上訴理由者，應於上訴期間屆滿後20日
內向本院補提理由書(均須按他造當事人之人數附繕本)「切勿逕
送上級法院」。
                                書記官  顏宗貝
中    華    民    國    98    年    1     月    13    日
論罪科刑法條：
刑法第349條第1項：
收受贓物者，處 3 年以下有期徒刑、拘役或 5 百元以下罰金。


司法院資訊處製作；財團法人民間司法改革基金會備份。
